臺灣臺北地方法院刑事判決
111年度訴字第125號
公  訴  人  臺灣臺北地方檢察署檢察官
被      告  高誌駿



上列被告因洗錢防制法等案件，經檢察官提起公訴（110年度偵
字第25036號），本院判決如下：
    主      文
高誌駿無罪。
    理      由
一、公訴意旨略以：被告高誌駿基於詐欺取財之犯意，利用不知
    情之教耀文（另經臺灣臺北地方檢察署檢察官為不起訴處分
    ）急於找尋工作，與具有相同犯意之劉冠宏（所涉本案犯行
    由臺灣臺北地方檢察署另行通緝）所操控之詐欺集團成員於
    民國110年5月24日11時許(起訴書原記載時間為「110年5月2
    3日11時許」，經檢察官當庭更正)，由被告先要求教耀文至
    臺北市西門町捷運站出口外與詐欺集團成員會合，再將教耀
    文帶至臺北市萬華區西門町某旅社內，藉口收取教耀文所申
    辦之中國信託商業銀行帳號000000000000號帳戶(下稱中信
    帳戶)之提款卡、網路銀行密碼、身分證、手機等，再於同
    日20時33分許，由詐欺集團成員，以通訊軟體LINE暱稱「妮
    妮」對告訴人乃堅文佯稱欲網路交友，伺機竊錄視訊過程，
    並向告訴人要脅需匯款解決，致告訴人陷於錯誤，於110年5
    月24日21時22分許，匯款新臺幣（下同）2萬200元至教耀文
    上開帳戶內，並旋即遭詐欺集團成員提領，因認被告所為係
    涉犯刑法第30條第1項、第339條第1項之幫助詐欺取財罪及
    刑法第30條第1項、洗錢防制法第14條第1項之幫助洗錢罪嫌
    。
二、按犯罪事實應依證據認定之，無證據不得認定犯罪事實，不
    能證明被告犯罪者，應諭知無罪之判決，刑事訴訟法第154
    條第2項、第301條第1項分別定有明文。又事實之認定應憑
    證據，若不能發現相當證據或證據不足以證明，自不能以推
    測或擬制之方法作為裁判基礎（最高法院40年台上字第86號
    刑事判例意旨參照）。次按刑事訴訟法第161條第1項規定：
    「檢察官就被告犯罪事實，應負舉證責任，並指出證明之方
    法。」觀以前開條文之立法理由：「為確實促使檢察官負舉
    證責任及防止濫行起訴，…檢察官對於被告之犯罪事實，自
    應負提出證據及說明之實質責任。」可知，公訴案件犯罪證
    據之蒐集、提起公訴後對犯罪事實之舉證責任與指出證明之
    方法俱屬公訴人之職責，原則上法院僅於當事人之主張及舉
    證範圍內進行調查證據，經由法定程序調查證據之結果，認
    已足以證明犯罪事實時，始得為犯罪事實之認定，若其為訴
    訟上之證明，於通常一般人仍有合理之懷疑存在，尚未達於
    可確信真實之程度者，在該合理懷疑尚未剔除前，自不能為
    有罪之認定，則法院不得以偵查機關關於某種犯罪之調查不
    易便放棄上開原則之堅持，致使違背刑事訴訟無罪推定及嚴
    格證明之原則，是倘檢察官所提出之證據不足為被告有罪之
    積極證明，或其指出證明之方法無法說服法院以形成被告有
    罪之心證，基於無罪推定之原則，應為被告無罪判決之諭知
    （最高法院92年台上字第128號刑事判例、94年度台上字第2
    033號刑事判決意旨參照）。
三、又犯罪事實之認定，乃係據以確定具體刑罰權之基礎，務經
    嚴格之證明，所憑之證據不僅應具證據能力，進且須經合法
    之調查程序，否則不得作為有罪認定之依據，然若法院審理
    之結果，認為不能證明被告犯罪而為無罪之諭知，當無刑事
    訴訟法第154條第2項所謂「應依證據認定」之犯罪事實存在
    ，是以同法第308條前段規定無罪之判決書只須記載主文及
    理由，至其理由之論敘僅須符合卷存證據資料兼與經驗法則
    、論理法則無違即可，所使用之證據亦不以具有證據能力者
    為限，縱使不具證據能力之傳聞證據仍非不得資為彈劾證據
    使用，故無罪之判決書無庸就所持之證據是否例外具有證據
    能力加以論敘說明（最高法院100年度台上字第2980號刑事
    判決意旨參照）。承此，既經本院踐行提示並告以要旨之法
    定證據調查方法，再經檢察官、被告互為辯論，從而完足合
    法之調查程序，無須贅言以下所列證據資料之證據能力有無
    ，自得逕採下列全部證據資料充作彈劾犯罪事實之證據使用
    。
四、公訴意旨認被告涉犯上開罪嫌，無非以證人教耀文之證述、
    證人即告訴人乃堅文之證述、中信帳戶歷史往來明細、通訊
    軟體Telegram對話截圖等為其主要論據。訊據被告堅詞否認
    有何幫助詐欺取財、幫助洗錢犯行，於警詢、檢察官訊問、
    本院準備程序及審理時先後辯稱：當時其跟劉冠宏有一起操
    作虛擬貨幣，其自己每天可以賺5千元，證人教耀文說他沒
    有錢，其便教證人教耀文怎麼玩虛擬貨幣，其有叫證人教耀
    文下載虛擬貨幣的APP，但證人教耀文說他不會辦帳戶，故
    其有拿他的身分證、手機號碼、中信帳戶提款卡及網路銀行
    帳號密碼，幫他辦好帳戶後，上開東西全部交還給他。證人
    教耀文詢問其有無工作可以介紹給他，其便問劉冠宏，劉冠
    宏說他那邊有，其遂介紹劉冠宏給證人教耀文認識，因其等
    都是用暱稱，所以證人教耀文不知道其介紹的人本名是劉冠
    宏。又因當時其被通緝，不方便出門，故由他們二人自行聯
    絡，其沒有要求證人教耀文於上開時間到西門町。當天證人
    教耀文到西門町後有打電話跟其說他的中信帳戶提款卡、網
    路銀行密碼、身分證、手機被人拿走後等了12個小時等事情
    ，其有幫他打電話問劉冠宏為何要這樣，劉冠宏告訴其是老
    闆跟客戶間有誤會，其就轉達給證人教耀文等語【見臺灣臺
    北地方檢察署110年度偵字第25036號卷(下稱偵卷)第24頁至
    第25頁、第140頁至第142頁、本院110年度審訴字第2195號
    卷第44頁至第45頁、111年度訴字第125號卷（下稱本院卷）
    第44頁、第89頁至第91頁】。經查：
　㈠詐欺集團成員以上開方式，致告訴人陷於錯誤，而於上開時
    間，匯款2萬200元至證人教耀文上開帳戶之情，核與證人即
    告訴人於警詢時之證述相符，並有內政部警政署反詐騙諮詢
    專線紀錄表、交易明細表影本、中國信託商業銀行股份有限
    公司110年7月1日中信銀字第110224839156199號函暨所附存
    款基本資料、存款交易明細在卷可稽（見偵卷第65頁、第67
    頁、第69頁、第77頁、第79頁至第88頁），是前揭部分均堪
    認定。
　㈡證人教耀文於警詢、檢察官訊問、本院審理時先後證稱：因
    疫情的關係，其想找看看有沒有用手機可以操作的工作，其
    知道被告有在玩虛擬貨幣，故叫被告介紹工作給其，被告有
    先教其下載虛擬貨幣的APP，說工作一天約有5千元左右，並
    有說會用到自己的帳戶，但沒有說帳戶要上交給他人。被告
    將其拉進通訊軟體紙飛機(即Telegram)有2-3人的工作團隊
    聊天室群組中，被告也在這個聊天室內，後來又另創一個聊
    天室，被告就不在該聊天室裡面。應該是工作團隊的人叫其
    去西門町，但其有再打電話給被告，被告說看團隊的人怎麼
    說就跟著做。團隊裡面的人都是用綽號，其沒有聽過劉冠宏
    這個名字，（經當庭提示偵卷第27頁劉冠宏相片影像資料）
    其也沒有看過劉冠宏。其到西門町後，有人帶其到旅館內，
    將其身分證、手機、中信帳戶之網路銀行密碼交給他人，等
    了12個小時後，對方才還其手機，其覺得很奇怪，中間其都
    有問現場團隊的人但都得不到回應，便打電話問被告，被告
    說幫其問看看，在得到被告答覆之前，手機又被拿走，後來
    拿回手機後，其查詢其中信帳戶的線上客服，發現變成警示
    帳戶，其有打電話問被告，被告好像也不知道發生什麼事，
    被告有說幫其聯繫問看看，後來回覆其說是客戶跟老闆之間
    有誤會、交易是客戶有問題。後續因為其工作需要用到其中
    信帳戶，其聯絡不到工作團隊的人，聊天室也被對方刪除，
    所以其只能聯絡被告，希望被告幫忙可以讓該帳戶解除警示
    等語（見偵卷第8頁至第9頁、第166頁至第167頁、本院卷第
    69頁至第85頁）。由證人教耀文上開證述，被告介紹工作給
    其，並將其拉進工作團隊聊天室群組中，但後來有另一個聊
    天室，被告就不在該聊天室裡面。是工作團隊的人叫其去西
    門町，其到西門町後，有人帶其到旅館內，將其身分證、手
    機、中信帳戶之網路銀行密碼拿走後，很久才返還其，後來
    其發現其中信帳戶變成警示帳戶，其有打電話問被告，被告
    好像也不知道發生什麼事，其聯絡不到工作團隊的人，聊天
    室也被對方刪除，所以其只能聯絡被告，希望被告幫忙可以
    讓該帳戶解除警示等情，及卷附證人教耀文與被告間Telegr
    am對話截圖內容（見偵卷第171頁、第173頁），被告幫忙證
    人教耀文聯繫及回覆過程以觀，被告上開所辯其幫忙介紹工
    作予證人教耀文、其沒有要求證人教耀文到西門町、證人教
    耀文到西門町後中信帳戶銀行密碼、身分證、手機被人拿走
    ，其有幫他打電話詢問劉冠宏為何如此，劉冠宏告訴其是老
    闆跟客戶間有誤會，其就轉達給證人教耀文等語，尚非無從
    憑採。又證人教耀文上開證稱其未聽過或見過劉冠宏，團隊
    裡面的人都是用綽號等語，亦可認被告所辯係介紹劉冠宏予
    證人教耀文認識，由他們二人自行聯絡之情非無可能，均自
    難遽認被告有何幫助詐欺取財、幫助洗錢犯行。　　
五、綜上所述，公訴人所舉前開證據，尚不足以達於通常一般之
    人均不致於有所懷疑、堪予確信已臻真實之程度，尚有合理
    性之懷疑存在，而不能使本院形成被告有罪之心證，核屬不
    能證明上開被告犯罪，應諭知被告無罪之判決。
據上論斷，應依刑事訴訟法第301條第1項，判決如主文。
本案經檢察官白勝文提起公訴，檢察官鄭雅方、楊舒雯到庭執行
職務。
中    華    民    國    111    年     5    月    5   日
                  刑事第五庭  審判長法  官  李小芬
　　　　　　　　　　　　　　　　　　法　官  林志洋
　　　　　　　　　　　　　　　　　　法　官　翁毓潔
上正本證明與原本無異。 
如不服本判決應於收受送達後20日內向本院提出上訴書狀，並應
敘述具體理由；其未敘述上訴理由者，應於上訴期間屆滿後20日
內向本院補提理由書（均須按他造當事人之人數附繕本）「切勿
逕送上級法院」。告訴人或被害人如對於本判決不服者，應具備
理由請求檢察官上訴，其上訴期間之計算係以檢察官收受判決正
本之日期為準。 因疫情而遲誤不變期間，得向法院聲請回復原
狀。
                                    書記官  李佩樺
中　　華　　民　　國　　111 　年　　5 　　月　　9 　　日